【裁判字號】    92,上易,64
【裁判日期】    920130
【裁判案由】    傷害
【裁判全文】
臺灣高等法院臺中分院刑事判決               民國九十二年度上易字第六四號
    上  訴  人
    即  被  告  甲○○  男  三.
右上訴人因傷害案件，不服臺灣臺中地方法院中華民國九十一年十一月二十九日第一
審判決（民國九十一年度易字第二五六五號，起訴案號：臺灣臺中地方法院檢察署民
國九十一年度偵字第一五一０七號），提起上訴，本院判決如左：
    主      文
上訴駁回。
    事      實
一、甲○○與丙○○二人均係在臺中縣豐原市○○街土地公廟旁擺設攤位之攤販而互
    相認識，於民國（下同）九十一年五月二十二日下午五時四十分許，於臺中縣豐
    原市○○街與復興路口即前開雙方擺設攤位附近，因攤位擺設問題而起爭執，甲
    ○○竟基於普通傷害之犯意，先徒手毆打丙○○胸部，經丙○○逃往附近土地公
    廟欲打電話報警之際，旋自後追趕並持廟旁「禁止通行」用之鐵管毆打丙○○之
    頭部，致丙○○受有頭部外傷合併輕微腦震盪、兩眼周圍血腫之傷害。
二、案經丙○○訴由臺中縣警察局豐原分局報請臺灣臺中地方法院檢察署檢察官偵查
    起訴。
    理      由
一、訊據上訴人即被告（下稱被告）甲○○固坦承於右揭時地與告訴人丙○○因設攤
    糾紛發生爭執之事實，惟矢口否認有何傷害犯行，辯稱：因丙○○先持木棍打伊
    下陰部，伊將之搶下以手揮開，傷及丙○○眼睛及臉部，伊係為了自衛云云。然
    查右揭犯罪事實，業據告訴人丙○○分別於警訊、原審偵審及本院審理時指訴綦
    詳（見偵卷第四頁、第十三頁，原審九十一年十月二十五日、九十一年十一月五
    日訊問筆錄及本院卷），且被告於警訊時亦自承：伊搶走丙○○之鐵管，並以手
    揮開而打傷丙○○之眼部云云，復有行政院衛生署豐原醫院診斷證明書、現場處
    理之警員張宗福報告書及員警工作紀錄簿各一份附卷可稽（見原審卷第八頁及本
    院卷），顯見被告辯稱係木棍乙節，自難採信。又按正當防衛係以對現在不法之
    侵害為要件，防衛過當，尤以防衛權為前提，侵害若業已過去，即無正當防衛可
    言，有最高法院二十九年上字第三一七號、同院三十年上字第一○四○號判例可
    資參照。縱被告前開所辯係告訴人先持鐵管打被告屬實，然被告既自承已將該鐵
    管搶下，則現在不法侵害，既業已過去，即無所謂防衛權之存在，而被告再為揮
    舞鐵管毆打告訴人，亦不得主張正當防衛。況綜觀全卷，被告年二十九歲，年輕
    力壯，並無被告遭毆打受傷之驗傷單等憑據，可供佐證，而告訴人係五十餘歲之
    婦人，因遭被告持前開鐵管毆打而受有頭部外傷併輕微腦震盪及雙眼周圍血腫等
    傷情，可見被告當時用力之猛，並因而使告訴人須住院一週始得出院等情，足徵
    當時被告與告訴人確因設攤糾紛發生爭執，被告遂持鐵管毆打告訴人，則被告有
    傷害告訴人之犯意甚明。綜上所述，被告前開所辯，無非事後卸責之詞，不足採
    信。本件事證明確，被告犯行堪以認定。
二、核被告所為，係犯刑法第二百七十七條第一項普通傷害罪。原審適用刑法第二百
    七十七條第一項、第四十一條第一項前段，罰金罰鍰提高標準條例第一條前段、
    第二條之規定，審酌被告係久於社會歷練之成年人，未能以理性協調方式解決糾
    紛，竟對告訴人施加暴力，行為實不足取，犯罪後復否認犯行，迄未賠償告訴人
    所受之損害，以及告訴人所受之傷勢等一切情狀，量處有期徒刑月，並諭知易
    科罰金之折算標準。本件公訴人雖對被告前開犯行，求處拘役五十日，惟審酌前
    述各項情形，認判處有期徒刑月，如易科罰金以三百元折算一日，始足收警惕
    之效，附此敘明。其認事、用法及量刑，均無不當，被告上訴意旨否認犯罪，指
    摘原判決不當，為無理由，應予駁回。
三、 據上論斷，應依刑事訴訟法第三百六十八條，判決如主文。
本案經檢察官乙○○到庭執行職務。
中      華      民      國      九十二  年      一      月      三十    日
                                臺灣高等法院臺中分院刑事第九庭
                                      審判長法  官  陳  筱  珮
                                            法  官  趙  春  碧
                                            法  官  吳  重  政
右正本證明與原本無異。
不得上訴。
                                            書記官  林  育  德
中      華      民      國      九十二  年      一      月      三十    日
附錄：
刑法第二百七十七條第一項
傷害人之身體或健康者，處三年以下有期徒刑、拘役或一千元以下罰金。
                                                                        Ａ


司法院資訊處製作；財團法人民間司法改革基金會備份。
